【裁判字號】    98,聲,994
【裁判日期】    980330
【裁判案由】    定應執行之刑
【裁判全文】
臺灣桃園地方法院刑事裁定               98年度聲字第994號
聲  請  人  臺灣桃園地方法院檢察署檢察官
受  刑  人  甲○○
                      1弄21.
上列聲請人因受刑人數罪併罰有二裁判以上，聲請定其應執行之
刑（98年度執聲字第555號），本院裁定如下：
    主  文
甲○○所犯如附表所示之罪，應執行有期徒刑捌月，如易科罰金
，以銀元佰元即新台幣玖佰元折算壹日。
    理  由
一、聲請意旨略以：受刑人甲○○因竊盜等案件，先後經判決確
    定如附表，應依刑法第53條、第51條第5 款，定其應執行之
    刑，爰依刑事訴訟法第477 條第1 項聲請裁定等語。
二、按受刑人甲○○行為後（如附表編號2 所示之罪係在刑法修
    正前所犯，如附表編號1 所示之罪則係刑法修正後所犯），
    刑法及刑法施行法業於94年1 月7 日修正，同年2 月2 日公
    布，於95年7 月1 日施行，其中刑法修正第41條、第51條，
    刑法施行法修正第3 條之1 的規定。按行為後法律有變更者
    ，適用行為時之法律，但行為後之法律有利於行為人者，適
    用最有利於行為人之法律，現行刑法第2 條第1 項訂有明文
    ，玆比較新舊法如下：
  (一)依刑法第51條規定定應執行刑時，裁判確定前犯數罪，其中
    一罪在新法施行前者，亦應為刑法新舊法之比較（最高法院
    95年5 月23日第八次刑事庭會議決議可資參照）。而修正後
    刑法第51條第5 款規定：「宣告多數有期徒刑者，於各刑中
    之最長期以上，各刑合併之刑期以下，定其刑期。但不得逾
    三十年。」，與修正前同條款規定：「宣告多數有期徒刑者
    ，於各刑中之最長期以上，各刑合併之刑期以下，定其刑期
    。但不得逾二十年。」之規定比較，自以修正前規定之定應
    執行刑之上限為20年，對行為人較為有利，此為影響行為人
    刑罰之法律效果，是受刑人行為後法律已有所變更，經比較
    修正前後刑法第51條第5 款之規定，新法之規定對受刑人並
    無較為有利之情形，應依刑法第2 條第1 項前段之規定，適
    用受刑人行為時之舊法，而定其應執行之刑。
  (二)修正前刑法第41條第1 項前段規定：「犯最重本刑為五年以
    下有期徒刑以下之刑之罪，而受六個月以下有期徒刑或拘役
    之宣告，因身體、教育、職業、家庭之關係或其他正當事由
    ，執行顯有困難者，得以一元以上三元以下折算一日，易科
    罰金。」；又受刑人行為時之易科罰金折算標準，修正前罰
    金罰鍰提高標準條例第2 條（現已刪除）規定，就其原定數
    額提高為100 倍折算1 日，則本件受刑人行為時之易科罰金
    折算標準，應以銀元100 元、200 元、300 元折算一日，經
    折算為新臺幣後，應以新臺幣300 元、600 元、900 元折算
    為1 日。修正後刑法第41條第1 項前段之規定則為：「犯最
    重本刑為五年以下有期徒刑以下之刑之罪，而受六個月以下
    有期徒刑或拘役之宣告者，得以新臺幣一千元、二千元或三
    千元折算一日，易科罰金。」比較修正前後之易科罰金折算
    標準，以受刑人行為時關於易科罰金之規定，較有利於受刑
    人，自應適用受刑人行為時之修正前刑法第41條第1 項前段
    、修正前罰金罰鍰提高標準條例第2 條、現行法規所定貨幣
    單位折算新臺幣條例第2 條之規定，諭知以銀元300 元即新
    臺幣900元折算一日，為易科罰金之折算標準。
  (三)修正後刑法施行法第3 條之1 第3 項規定：「於九十四年一
    月七日刑法修正施行前犯併合處罰數罪中之一罪，且該數罪
    均符合第四十一條第一項得易科罰金之規定者，適用九十年
    一月四日修正之刑法第四十一條第二項規定。」，亦即於94
    年1 月7 日刑法修正施行前犯併合處罰數罪中之一罪，且該
    數罪均符合第41條第1 項得易科罰金之規定者，縱所定應執
    行刑逾6 月以上者，亦得為易科罰金之諭知，而不受修正後
    刑法第41條第2 項之於數罪併罰，其應執行之刑未逾6 月者
    ，方可為易科罰金諭知規定之限制。受刑人既係於94年1 月
    7 日刑法修正，同年2 月2 日公布，95年7 月1 日施行前，
    犯如附表編號2 所示之罪，則依刑法施行法第3 條之1 第3
    項之規定，與附表編號1 所示得易科罰金之罪，於定其應執
    行之刑，雖逾6 月以上，亦得併為易科罰金之諭知，合先敘
    明。
  (四)又衡諸定執行刑之立法意旨，除為執行刑之方便，並係為受
    刑人之利益，若受刑人所犯各罪，易科罰金之折算標準不同
    時，自應依刑法第2 條第1 項規定，擇有利於受刑人之折算
    標準（最高法院84年臺非字第452 號判決參照）。查受刑人
    所犯如附表各罪，為刑法修正前或修正後所犯，分別依修正
    前刑法第41條第1 項前段、修正前罰金罰鍰提高標準條例第
    2 條及現行法規所定貨幣單位折算新臺幣條例第2 條規定及
    修正後刑法第41條第1 項前段，諭知不同之易科罰金折算標
    準，揆諸上開說明，自應依修正前刑法第41條第1 項前段、
    修正前罰金罰鍰提高標準條例第2 條及現行法規所定貨幣單
    位折算新臺幣條例第2 條規定，諭知定執行刑後之有期徒刑
    易科罰金折算標準，以銀元300 元即新臺幣900 元折算1 日
    ，擇被告較為有利之易科罰金折算標準。
  (五)綜上，受刑人所犯如附表所示之罪，先後判處如附表所示之
    刑，均經分別確定在案，茲檢察官聲請定其應執行之刑，本
    院審核認聲請為正當，爰定其應執行之刑如主文所示，並諭
    知易科罰金之折算標準。
三、爰依刑事訴訟法第477 條第1 項、刑法第2 條第1 項前段、
    第53條、修正前刑法第41條第1 項、第51條第5 款，刑法施
    行法第3 條之1 第3 項，修正前罰金罰鍰提高標準條例第2
    條，現行法規所定貨幣單位折算新臺幣條例第2 條，裁定如
    主文。
中    華    民    國    98    年    3     月    30    日
                  刑事第六庭    法  官  宣玉華
以上正本證明與原本無異。
如不服本裁定，應於送達後5 日內，向本院提出抗告狀。
                                書記官  陳育萱
中    華    民    國    98    年    3     月    30    日


司法院資訊處製作；財團法人民間司法改革基金會備份。
